【裁判字號】    98,抗,27
【裁判日期】    981006
【裁判案由】    發還擔保金
【裁判全文】
臺灣高等法院花蓮分院民事裁定            98年度抗字第27號
抗  告  人  甲○○
相  對  人  乙○○
上列當事人間聲請發還擔保金事件，抗告人對於中華民國98年4
月30日臺灣花蓮地方法院98年度聲字第47號所為裁定提起抗告，
本院裁定如下：
    主  文
抗告駁回。
抗告訴訟費用由抗告人負擔。
    理  由
一、抗告人與相對人因清償債務事件，抗告人依臺灣花蓮地方法
    院94年度裁全字第832號裁定，供擔保34萬元後而為假扣押
    。嗣抗告人以原假扣押已無續行之必要，抗告人已定期催告
    相對人行使權利，相對人均未行使權利，因此聲請發還擔保
    金。經原審法院裁定駁回後，抗告人提起抗告。
二、按訴訟終結後，供擔保人證明已定20日以上之期間，催告受
    擔保利益人行使權利而不行使者，法院應依供擔保人之聲請
    ，以裁定命返還其提存物，此於因假處分（假扣押）所供之
    擔保，亦準用之，民事訴訟法第106條、第104條第1項第3款
    定有明文。依此規定聲請返還提存物或保證書者，係以供擔
    保人於訴訟終結後，已定20日以上之期間，催告受擔保利益
    人行使權利，以及受擔保利益人受催告後，未於催告所定期
    間內行使權利為要件。如未於訴訟終結後定20日以上期間之
    催告，即不生催告之效力(最高法院87年度台抗字第454號判
    例參照)。因此供擔保人如果沒有合法催告受擔保利益人行
    使權利，自不得依該條之規定聲請法院裁定發還擔保物。次
    按非對話而為意思表示者，其意思表示以通知達到相對人時
    發生效力。所謂達到，係指意思表示達到相對人之支配範圍
    ，置於相對人隨時可了解其內容之客觀狀態而言。是以非對
    話之意思表示之發生效力，固無須使相對人取得「通知」之
    占有，亦不問相對人之閱讀與否，然必需合法送達，始足當
    之（最高法院58年台上字第715號、54年台上字第952號判例
    意旨參照）。
三、經查：
 (一)抗告人聲請發回擔保金，主張其已依民事訴訟法第104條第
     1項第3款之規定，定20日以上之期間，催告受擔保利益人
     行使權利，並提出其分別寄發至「花蓮市○○○路53號7樓
     」 (相對人之辦公處所)，及「花蓮市民光497之4號」（相
     對人之戶籍地址）之存證信函2件為證。惟查郵局分別以「
     招領逾期」、「查無此人」之事由，而將上揭存證信函退
     回抗告人，此有上揭存證信函退回信封附卷可稽。又戶籍
     地址僅係依戶籍法所為之登記事項，並非認定住所之唯一
     標準，是以抗告人雖有向相對人之戶籍地止寄發存證信函
     ，然該封信件經他人代為簽收後又退回郵局，郵局並於信
     封上記載「2/27已妥投、回籠郵件、查無此人（勾選）、
     退回」，顯見此封信件仍不能證明已送達至相對人之住所
     ，而處於相對人可支配之情形。從而相對人未受合法通知
     ，無從對行使權利與否表示意見。至於受擔保利益人一再
     拒收催告文件，則屬擔保人是否可適用民事訴訟法第104條
     第1項第3款後段聲請法院通知受擔保利益人行使權利之問
     題。
 (二)綜上所述，抗告人之聲請，不符民事訴訟法第104條第1項
     第3款規定之要件，故其聲請不應准許，原裁定以此理由駁
     回抗告人之聲請，並無違誤，抗告人之抗告為無理由，應
     予駁回。
四、據上論結，本件抗告為無理由，依民事訴訟法第95條、第78
    條，裁定如主文。
中    華    民    國    98    年    10    月    6    日
                  民事庭審判長法  官  何方興
                              法  官  林碧玲
                              法  官  賴淳良
以上正本係照原本作成。
本件不得再抗告。
中    華    民    國    98    年    10    月    6     日
                              書記官  邱廣譽


司法院資訊處製作；財團法人民間司法改革基金會備份。
